【裁判字號】    99,易,511
【裁判日期】    991130
【裁判案由】    詐欺
【裁判全文】
臺灣基隆地方法院刑事判決               99年度易字第511號
公  訴  人  臺灣基隆地方法院檢察署檢察官
被      告  郭建弘
上列被告因詐欺案件，經檢察官提起公訴（99年度偵字第4923號
），本院判決如下：
    主  文
本件管轄錯誤，移送於臺灣彰化地方法院。
    理  由
一、公訴意旨略以：被告郭建弘可預見將自己開設之金融帳戶（
    含存摺、金融卡、印章、密碼等物）提供他人使用，該他人
    極可能以該帳戶作為詐欺取財犯罪之工具，竟仍基於幫助他
    人詐欺取財之不確定故意，於民國99年5 月上旬某日，在不
    詳地點，將其原所開立之臺灣新光商業銀行承德分行帳號00
    00000000000 號帳戶存摺、金融卡、印章等物，以不詳代價
    出售予不詳之人，該人於取得上開帳戶資料後，隨即轉交所
    屬之詐欺集團使用。嗣該集團成員即意圖為自己不法之所有
    ，於99年5 月11日上午，撥打電話予林碧珠，假冒臺灣桃園
    地方法院檢察署檢察官、書記官之名義，誆稱林碧珠涉嫌幫
    助詐騙洗錢，為便於清查帳戶，需先存入新台幣（下同）10
    萬元至指定帳戶，待案件判決完畢始歸還云云，致林碧珠陷
    於錯誤，而於同日上午10時許依指示存入10萬元至被告郭建
    弘上揭帳戶內。因認被告郭建弘涉有刑法第30條、第339 條
    第1 項幫助詐欺罪嫌。
二、按案件由犯罪地或被告之住所、居所或所在地之法院管轄，
    刑事訴訟法第5 條第1 項定有明文。而所謂犯罪地，參照刑
    法第4 條之規定，解釋上自應包括行為地與結果地兩者而言
    ，有最高法院72年台上字第5894號判例意旨可資參照。又按
    無管轄權之案件，應諭知管轄錯誤之判決；管轄錯誤之判決
    ，得不經言詞辯論為之，刑事訴訟法第304 條、第307 條分
    別定有明文。
三、經查：
１、被告郭建弘否認犯罪，辯稱其存摺、提款卡係於99年3 至同
    年5 月間某日，在台北市萬華區某不詳小吃店或台北市○○
    ○路某處遺失云云，因其否認交付存摺、提款卡予不詳姓名
    之人，無法確定犯罪行為地在本院轄區；又被害人林碧珠居
    住在台中市○區○○街77號，因接獲詐騙電話而前往台中市
    ○區○○街、學府路口處之統一超商中國信託銀行提款機提
    領10萬元，隨後前往新光銀行南台中分行辦理無摺存款10萬
    元至被告前揭帳戶內，業據被害人林碧珠於警訊中指訴在卷
    ，並有內政部警政署反詐騙諮詢專線紀錄表、新光銀行南台
    中分行存入憑條存卷可憑，是本件詐欺犯行之行為地、結果
    地亦均非屬本院轄區。
２、又本件繫屬至本院日期為99年11月1 日，惟被告前於99年10
    月25日將其戶籍址遷入至高雄市三民區○○○路116 之11號
    3 樓母親住處，現居處則為彰化縣花壇鄉○○路3 號，業據
    被告於本院準備程序中供述明確，並經本院當庭勘驗被告身
    分證原本無訛，是被告之住、居所或所在地均未在本院轄區
    。
３、綜上所述，無論是犯罪地或被告之住所、居所或所在地均非
    在本院之轄區，檢察官向本院提起公訴，揆諸首開說明，自
    有未合，爰不經言詞辯論，逕為諭知管轄錯誤之判決，並依
    法移送有管轄權之臺灣彰化地方法院。
據上論斷，應依刑事訴訟法第304條、第307條，判決如主文。
中    華    民    國    99    年    11    月    30    日
                  刑事第三庭審判長法  官  陳志祥
                                  法  官  張婷妮
                                  法  官  黃梅淑
以上正本證明與原本無異。
如不服本判決應於收受送達後10日內向本院提出上訴書狀，並應
敘述具體理由；其未敘述上訴理由者，應於上訴期間屆滿後20日
內向本院補提理由書(均須按他造當事人之人數附繕本)「切勿逕
送上級法院」。
中    華    民    國    99    年    11    月    30    日
                                  書記官  丁妍君

司法院資訊處製作；財團法人民間司法改革基金會備份。
